臺灣臺中地方法院刑事判決　　　　　　　94年度訴字第2881號
公　訴　人　臺灣臺中地方法院檢察署檢察官
被　　　告　丙○○
指定辯護人　本院公設辯護人丁○○
上列被告因偽造有價證券等案件，經檢察官提起公訴（94年度偵
緝字第1033號），本院判決如下：
    主    文
丙○○連續意圖供行使之用，而偽造有價證券，處有期徒刑貳年
，緩刑肆年。偽造如附表所示拾參紙支票之發票人「甲○○」部
分均沒收。
    犯罪事實
一、丙○○曾係甲○○之學生，並擔任甲○○之子之褓姆，遂持
    有甲○○所有坐落台中市○區○○街2段15巷12號住處之鑰匙
    ，平時亦協助甲○○夫妻處理互助會、及經甲○○夫妻授權
    時得代為簽發支票使用等財務事宜，於民國 (下同)91 年11
    月中旬某日、91年12月底某日，丙○○因私人財務發生困難
    ，竟意圖為自己不法所有，並基於概括犯意，利用得隨時進
    出甲○○上開住處之機會，先後2次在甲○○上揭住處2 樓
    房間內，竊取甲○○所有之台中市第二信用合作社營業部之
    空白支票共13紙（帳號000000-0，支票號碼如附表所示，第
    1次竊取8紙，第2次竊取5紙)，得手後復意圖供行使之用，
    並基於概括犯意，再盜用甲○○之印章（前後2次盜用之印
    章不同，第1次盜用者係該支票帳戶之正確印鑑章，第2次盜
    用者係急亂時錯拿一般之印章），先後蓋在如附表所示13紙
    支票之發票人簽章欄，並填載支票上之發票日、金額及受款
    人等事項，而偽造甲○○名義之支票。嗣丙○○完成如附表
    所示13紙支票之發票行為後，旋於同上時間，先後2次在台
    中市某地，分別將上開如附表所示偽造之甲○○名義支票持
    向其不知情之表妹劉惠純 (交付3紙)、客戶林文欽 (交付1
    紙)、友人林麗仟 (交付2紙)及地下錢莊之人 (年籍姓名不
    詳，共交付7紙)調現周轉使用。迄至92年3月間，甲○○前
    往台中市第二信用合作社列印其支票帳戶之往來明細資料時
    ，始發覺有異，經向該合作社人員查詢，得知其支票帳戶已
    自92年3月21日起列為拒絕往來，再循線查悉上情。
二、案經甲○○訴請臺灣臺中地方法院檢察署檢察官偵查起訴。
　　理    由
一、上開犯罪事實業據被告丙○○坦承不諱，核與告訴人甲○○
　　指訴情節相符、且經收受票據號碼Ａ00000000、Ａ00000000
    號支票之證人林麗仟在警詢時證述明確，並有上開支票影本
    8件、支票存款往來明細簿影本及第二類票據信用資料查覆
    單各在卷為憑。至被告之指定辯護人雖辯稱：「被告曾經代
    告訴人處理財務，亦曾使用告訴人之支票，故被告是否有竊
    盜之不法犯意，尚有可疑」云云，惟查：被告擅自取用告訴
    人所有如附表所示之13紙空白支票，既未事前經告訴人授權
    或同意，事後亦未向告訴人表明，並任意偽造告訴人名義之
    支票，持向不知情之第三人調現，其主觀上即有為自己不法
    所有之犯意甚明。被告之指定辯護人之辯解，尚無可取。本
    件事證明確，被告犯行均堪認定。
二、核被告所為，係犯刑法第320條第1項竊盜罪及第201條第1項
　　偽造有價證券罪；其盜用告訴人印章之行為，係偽造有價證
    券之階段行為，而行使偽造有價證券之低度行為，復為偽造
    有價證券之高度行為所吸收，且被告行使偽造有價證券，致
    不知情之第三人誤信而受騙，其行使偽造有價證券之行為亦
    當然包含詐欺之意思，均不另論罪。被告先後2次竊盜及多
    次偽造有價證券犯行，均時間緊接，犯罪構成要件相同，顯
    係各基於概括犯意反覆為之，皆為連續犯，應依刑法第56條
    規定以一罪論，並依法加重其刑。又被告所犯上開二罪間，
    具有方法結果之牽連關係，為牽連犯，應依刑法第55條規定
    從一重依刑法第201條第1項偽造有價證券罪處斷。爰審酌被
    告僅因個人財務發生困難，竟利用為告訴人處理財務機會，
    竊取告訴人所有如附表所示之13紙空白支票，並偽造告訴人
    名義支票持向不知情之第三人調現，致告訴人之支票帳戶遭
    拒絕往來，嚴重危害票據交易安全，及破壞告訴人之票據信
    用，造成告訴人之損害非輕，惟念及被告犯罪後坦承犯行，
    於犯罪發覺前自行兌付其中5紙支票 (金額達新台幣100萬80
    0元)，已減輕告訴人部分之損害，且請求告訴人原諒，並與
    告訴人達成民事和解 (有卷附和解書可按)，顯有悔意，犯
    罪後態度尚佳，另被告復已離婚，尚有2名幼女亟待扶養，
    告訴人復在本院審理時表示願意原諒被告，並為被告請求從
    輕量刑 (參見本院94年10月26日準備程序筆錄)等一切情狀
    ，認為被告之犯罪情狀堪以憫恕，縱科以法定最低度刑猶嫌
    過重，應依刑法第59條規定酌減其刑，並量處如主文所示之
    法定最低度刑。再被告前未曾受有期徒刑以上刑之宣告，因
    經濟困難而一時失慮，致罹刑章，事後已坦承犯行，深具悔
    意，經此次偵、審過程之教訓及刑之宣告後，日後應知警惕
    而無再犯之虞，所宣告之刑本院認為以暫不執行為適當，併
    予宣告緩刑4年，以啟自新。
三、偽造如附表所示之13紙支票，雖未扣案，但無法證明已全部
    滅失不存在，且依被告供述，尚有部分支票在第三人持有中
    ，另如附表所示之13紙支票，除已兌付5紙外，未兌付部分
    之支票背面均有被告或第三人林麗仟之背書，基於票據之流
    通性，爰依刑法第205條規定，將如附表所示13紙支票之偽
    造發票人「甲○○」部分均宣告沒收，其餘之背書部分因屬
    有效，自毋庸併予宣告沒收。
據上論斷，依刑事訴訟法第299條第1項前段，刑法第201條第1項
    第320條第1項、第55條、第56條、第59條、第74條、第205
    條，罰金罰鍰高標準條例第1條前段，判決如主文。
本案經檢察官乙○○到庭執行職務
中　　華　　民　　國　　94　　年　　12　　月　　30　　日
                  刑事第二庭  審判長法  官  蔡名曜
                                    法  官  林慧英
                                    法  官  林金灶
上正本證明與原本無異。
如不服本判決，應於送達後十日內向本院提出上訴狀（須附繕本
），上訴於台灣高等法院台中分院。
                                    書記官  巫偉凱
中　　華　　民　　國　　94　　年　　12　　月　　30　　日
附錄論罪科刑法條全文
中華民國刑法第201條第1項：
意圖供行使之用，而偽造、變造公債票、公司股票或其他有價證
券者，處三年以上十年以下有期徒刑，得併科3000元以下罰金。
中華民國刑法第320條第1項：
意圖為自己或第 3 人不法之所有，而竊取他人之動產者，為竊盜
罪，處五年以下有期徒刑、拘役或五百元以下罰金。
